臺灣士林地方法院刑事判決　　　　　　　　　　　　　　九十一年度訴字第七七號
　　公　訴　人　臺灣士林地方法院檢察署檢察官
　　被　　　告　甲○○
右列被告因妨害兵役案件，經檢察官提起公訴（九十年度偵字第九九九六號），本院
判決如左：
    主  文
甲○○無罪。
    理  由
一、公訴意旨略以：被告甲○○前因搶奪案件經臺灣台北地方法院判處有期徒刑二年
    四月確定，於民國九十年四月二十八日執行完畢，仍不知警惕，於九十年五月二
    十七日下午收受海軍回役編號第一號臨時召集令，明知其應於九十年六月四日至
    高雄左營海軍艦隊司令部報到，詎甲○○竟未依法辦理緩召程序，即意圖避免臨
    時召集，而無故不依規定於指定之時間報到入營逾二日。案經台北師管區司令部
    臺北市團管區司令部移送臺灣士林地方法院檢察署偵查起訴。
二、按犯罪事實應依證據認定之，無證據不得推定其犯罪事實，又不能證明被告犯罪
    者，應諭知無罪之判決，刑事訴訟法第一百五十四條、第三百零一條第一項分別
    定有明文。次按妨害兵役治罪條例第六條第五款之避免臨時召集罪，應有避免臨
    時召集之意圖為前提，若行為人無此意圖，雖逾期未完成報到，仍不得以此罪相
    繩，此觀條文之文義自明。
三、訊據被告堅詞否認涉有上開犯行，辯稱：我原有搶奪罪，判處罪刑，於八十九年
    五月十七日假釋出獄，同年六月十六日即應召入營，同年十月間逃兵，嗣被軍法
    判處有期徒刑六月，接著又被撤銷假釋，於九十年四月二十六日逃亡罪執行完畢
    後，沒有接上撤銷假釋執行案，軍方放我回家，回家後就先接到召集令，我於六
    月四日與朋友蔡英傑及女朋友歐慧敏等人，半夜三點多從萬里家中出門到高雄左
    營海軍營區去問是要先當兵還是先執行假釋殘刑，是在大門口衛兵室有一中尉出
    來，他叫我三天內回團管區去問清楚，我回來後幾天，警員直接到我家抓我歸案
    （另一偵查中的搶奪案），我向檢察官說有召集令這件事，所以當天交保五萬元
    ，回來後又接到團管區一位林中士打電話給我，叫我準備資料去，我就將開庭通
    知單及撤銷通緝的資料交給林中士，他說要幫我辦辦看，我並沒有不去當兵云云
    。
四、公訴意旨認被告甲○○涉有妨害兵役罪嫌，無非以被告於九十年五月二十七日下
    午收受臨時召集令，明知應於九十年六月四日至高雄左營海軍艦隊司令部報到，
    詎被告未依法辦理緩召程序，而無故不依規定於指定之時間報到入營，此有召集
    令受領回執，無故未報到應召員年籍表，及台北市團管區司令部九十年十二月十
    二日第一三四九八號函各一紙附卷為論據。惟查：
    (一)上開證據，充其量，只能證明被告接到召集令後，未於規定時間完成報到入營
      的事實，至於被告有無意圖逃避兵役召集，仍應依其他證據加以認定。
    (二)查被告於九十年七月六日，在本件調查之初，即對管區警員林進南陳述其有依
      規定前往高雄海軍艦隊司令部將報到單交給衛兵，因其有刑案在身，有一中尉
      要被告回團管區詢問等情，此有筆錄一紙附於偵查卷第七頁可證。
    (三)被告辯解於九十年六月四日上午，有與其女朋友歐慧敏等人前往高雄左營海軍
      營區一節，經其女朋友歐慧敏到庭作證，經採行隔離方式由檢察官加以詰問及
      詢問，結果證人證述之行程，與被告供述之情節大致相符，無從否定被告未到
      高雄海軍艦隊司令部報到的事實。
    (四)被告辯解回來後接到台北團管區司令部林中士電話，即攜帶相訴訟關資料前往
      ，並將撤銷通緝書及開庭通知書交與林中士處理，此點亦經本件召集令之承辦
      人林紹良（即所謂林中士）到庭證述屬實，並經林紹良證明若有刑案在身，則
      合於該次免回役，等案件終結後再檢討，所以其曾經打電話與承辦檢察官連絡
      過等情。由此可見，被告若有逃避兵役的意圖，應不致自投羅網前去團管區與
      承辦人接洽，因此亦可反證被告並無避免本件臨時召集之意圖。
五、綜上所述，本件即無證據證明被告確未前往高雄左營海軍艦隊司令部報到，更無
    證據證明被告有何避免臨時召集的意圖，縱有接到召集令而迄今未完成報到，仍
    與妨害兵役治罪條例第六條之構成要件不合，且本罪又無處罰過失犯之規定，即
    難以該罪相繩。此外，復查無其他積極證據，足資證明被告有公訴人所指之本件
    犯行，因認不能證明被告犯罪，自應為被告無罪之諭知。
據上論斷，應依刑事訴訟法第三百零一條第一項，判決如主文。
本案經檢察官施慶堂到庭執行職務
中      華      民      國      九十一      年      七    月    十七    日
                                  臺灣士林地方法院刑事第一庭
                                      法  官  林  清  吉
右正本證明與原本無異。
如不服本判決，應於判決送達後十日內，向本院提出上訴狀。
                                      書記官  楊  樠  株
中      華      民      國      九十一      年      七    月    十九    日
